【裁判字號】    97,抗,570
【裁判日期】    970815
【裁判案由】    本票裁定
【裁判全文】
臺灣臺北地方法院民事裁定               97年度抗字第570號
抗  告  人  乙○○原名曾木南.
相  對  人  國泰世華商業銀行股份有限公司
法定代理人  甲○○
上列當事人間聲請本票裁定事件，抗告人對於民國97年5 月22日
本院簡易庭97年度票字第19173 號裁定提起抗告，本院裁定如下
：
    主  文
抗告駁回。
抗告費用新臺幣壹仟元由抗告人負擔。
    理  由
一、抗告意旨略以：相對人並未向抗告人提示系爭本票及催討，
    其執系爭本票於到期日後向本院聲請本票裁定，亦未提出已
    為提示及催討之證據，且未附具所主張票款及利息之往來明
    細與契約，顯見相對人徒託空言，原審不查逕以96年度票字
    第82485 號裁定准許相對人強制執行之聲請，實非適法，爰
    提起抗告，聲明請求廢棄原裁定，更為合法之裁定云云。
二、按執票人向本票發票人行使追索權時，得聲請法院裁定後強
    制執行，票據法第123 條定有明文。次按本票執票人，依票
    據法第123 條規定，聲請法院裁定許可對發票人強制執行，
    係屬非訟事件，此項聲請之裁定，及抗告法院之裁定，僅依
    非訟事件程序，就本票形式上之要件是否具備予以審查為已
    足，並無確定實體上法律關係存否之效力，如發票人就票據
    債務之存否有爭執時，應由發票人提起確認之訴，以資解決
    ，此為最高法院57年臺抗字第76號、最高法院57年度台抗字
    第76號、56年台抗字第714 號判例意旨所揭示之原則。
三、相對人主張其執有抗告人於民國95年6 月8 日簽發，內載金
    額新臺幣（下同）292,669 元，付款地在臺北市○○路7 號
    ，利息自發票日起按年息8%固定計算，免除作成拒絕證書及
    票據法第89條之通知義務，到期日為97年3 月12日之本票1
    紙。於到期日經提示尚餘235,980 元未獲付款，爰依票據法
    第123 條規定，聲請裁定就上開金額及依約定利率計算之利
    息准許強制執行等情，業據其提出與所述相符之本票為證，
    核與前揭規定相符，原裁定准許相對人之聲請，並無不合。
    抗告人雖指稱相對人未提示系爭本票，惟查系爭本票載有「
    此票免除作成拒絕證書」字樣，而本票記載免除拒絕證書者
    ，如主張執票人未提示本票，票據債務人應負舉證之責，乃
    票據法第124 條準用第95條所明定。準此，相對人於聲請本
    票強制執行裁定時，僅主張於到期日後提示不獲付款，即為
    已足，抗告人抗辯相對人未提示系爭本票，應依上開規定負
    舉證責任，惟抗告人並未舉證以為釋明，則其辯稱相對人未
    提示系爭本票云云，即非有據。又抗告意旨另以相對人未附
    具往來明細及其契約一節，經核係就系爭本票原因債權等實
    體權利義務關係存否所為之爭執，揆諸上揭說明，亦應由抗
    告人提起確認之訴，以資解決，非本件非訟事件程序所得審
    認。是抗告人執前揭情詞指摘原裁定不當，求予廢棄，尚無
    理由，應予駁回。
四、依非訟事件法第21條第2 項、第24條第1 項、第46條，民事
    訴訟法第495 條之1 第1 項、第449 條第1 項、第78條，裁
    定如主文。
中    華    民    國    97    年    8     月    15    日
                  民事第三庭  審判長法  官  張靜女
                                    法  官  賴錦華
                                    法  官  黃明發
以上正本係照原本作成。
本裁定不得再抗告。
中    華    民    國    97    年    8     月    15    日
                                    書記官  陳怡如


司法院資訊處製作；財團法人民間司法改革基金會備份。
